臺灣桃園地方法院民事簡易判決
111年度壢簡字第1173號
原      告  沈柏汶  
被      告  鍾金昌  
上列當事人間請求侵權行為損害賠償(交通)事件，原告提起刑事
附帶民事訴訟，經本院刑事庭於民國111年4月27日以111年度壢
交簡附民字第110號裁定移送前來，本院於民國111年8月29日言
詞辯論終結，判決如下：
    主    文
一、被告應給付原告新臺幣（下同）699,572元，及自民國111年
    3月23日起至清償日止，按週年利率5%計算之利息。
二、原告其餘之訴駁回。
三、訴訟費用1,000元，由被告負擔427元，其餘由原告負擔。
四、本判決原告勝訴部分得假執行。
    事實及理由
壹、程序事項
一、按民事訴訟法第255條第1項第3款規定：「訴狀送達後，原
    告不得將原訴變更或追加他訴。但擴張或減縮應受判決事項
    之聲明者，不在此限。」
二、本件原告原起訴聲明為：「被告應給付原告1,708,787元，
    及自起訴狀繕本送達被告翌日起至清償日止，按週年利率5%
    計算之利息。」嗣原告於本院審理中就應受判決事項，減縮
    聲明為：「被告應給付原告1,637,317元，及自起訴狀繕本
    送達被告翌日起至清償日止，按週年利率5%計算之利息。」
    （見本院卷第24頁反面第27、28行）此係減縮應受判決事項
    之聲明，揆諸前揭法條規定，自應准許。
貳、實體事項
一、原告主張
　　被告於110年10月30日20時12分許，駕駛車牌號碼0000-00號
    自用小貨車（下稱肇事車輛），沿桃園市平鎮區金陵路三段
    273巷往金陵路266巷行駛，行經金陵路三段與金陵路三段27
    3巷交岔路口時，因闖紅燈行駛，撞擊訴外人楊凱強所有、
    原告騎乘之車牌號碼000-0000號普通重型機車（下稱系爭機
    車），致原告人車倒地，受有右腕挫傷、左側股骨頸骨折等
    傷害。原告因而支出醫療費用4,925元、醫療用品費用11,24
    2元、交通費5,312元、看護費252,000元、系爭機車修理費6
    1,000元，並受有不能工作損失372,240元、精神上損害100
    萬元，共計1,708,787元。扣除已領取之強制險71,470元後
    ，尚有1,637,317元之損害。爰依民法侵權行為之規定，提
    起本件訴訟等語，並聲明：如上開減縮後訴之聲明。
二、被告答辯
　　其已經有先支付原告9萬多和8,000多元之醫療費；機車維修
    費應計算折舊；原告請求之看護日數過長，且原告於事故後
    3個月就上班工作；又被告為弱勢農民，希望減輕賠償等語
    。並聲明：原告之訴駁回。
三、被告於110年10月30日20時12分許，駕駛肇事車輛沿金陵路
    三段273巷往金陵路266巷行駛，行經金陵路三段與金陵路三
    段273巷交岔路口時闖紅燈行駛，撞擊訴外人楊凱強所有、
    原告騎乘之系爭機車，致原告人車倒地等事實。業經本院調
    取桃園地方檢察署111年度偵字第3197號卷宗（下稱偵卷）
    ，核閱調查筆錄、談話紀錄表、道路交通事故現場圖、道路
    交通事故調查表、監視器影像截圖及現場照片（見偵卷第9
    至13、23至25、31、45至47、51至65頁）。且為被告所不爭
    執，堪信為真實。
四、原告復主張被告應負完全過失責任，賠償1,637,317元，為
    被告所否認，並以前詞置辯，是本件爭點即為：（一）被告
    是否應負損害賠償責任？（二）原告得請求賠償之金額若干
    ？（三）被告得否請求酌減賠償金額？茲分述如下：
（一）被告是否應負損害賠償責任？
　　⒈按民法第191條之2前段規定：「汽車、機車或其他非依軌
      道行駛之動力車輛，在使用中加損害於他人者，駕駛人應
      賠償因此所生之損害。」次按道路交通安全規則第90條第
      1項本文規定：「駕駛人駕駛汽車，應遵守道路交通標誌
      、標線、號誌之指示，並服從交通指揮人員之指揮。」
　　⒉查肇事車輛沿金陵路三段273巷往金陵路266巷行駛，行經
      金陵路三段與金陵路三段273巷交岔路口時闖紅燈行駛，
      撞擊沿金陵路三段往中壢方向行駛之系爭機車，致系爭機
      車人車倒地等情，有監視器影像截圖在卷可參（見偵卷第
      51、52頁）。可知被告駕駛肇事車輛行經事故地點時，因
      未依號誌行駛撞擊系爭機車而肇生本件事故。
　　⒊而依當時天氣晴，夜間有照明，柏油路面乾燥無缺陷亦無
      障礙物，視距良好等一切情狀，有道路交通事故調查報告
      表（一）在卷足憑（見偵卷第45頁），並無不能注意之情
      事，被告竟疏未注意而闖紅燈行駛，足見被告具過失甚明
      。揆諸前揭規定，被告自應就原告所受之損害，負侵權行
      為之損害賠償責任。
（二）原告得請求賠償之金額若干？
　　⒈系爭機車維修費
　　　⑴按民法第213條第1、3項規定：「負損害賠償責任者，除
        法律另有規定或契約另有訂定外，應回復他方損害發生
        前之原狀。第1項情形，債權人得請求支付回復原狀所
        必要之費用，以代回復原狀。」又所謂必要修復費用，
        如修理材料以新品換舊品時，應予折舊（最高法院77年
        度第9次民事庭會議決議參照）。
　　　⑵經查，系爭機車修理費用為61,000元，有估價單在卷可
        參（見附民卷第15、17頁），而原告既係以新零件替代
        舊零件，自應就零件費用計算並扣除折舊，始屬公平。
        依行政院所頒固定資產耐用年數表及固定資產折舊率之
        規定，系爭機車之耐用年數為3年，依定率遞減法每年
        折舊1000分之536，折舊總合不超過9/10之計算方式計
        算。查系爭機車之出廠年月為105年9月，有系爭機車行
        車執照可證（見附民卷第13頁），迄至本件故發生時即
        110年10月30日，已使用逾3年，則扣除折舊後之修復費
        用估定1/10即6,100元。原告請求在此範圍內，為有理
        由；逾此部分之請求，則屬無據。
　　⒉醫療費
　　　⑴按民法第193條第1項規定：「不法侵害他人之身體或健
        康者，對於被害人因此喪失或減少勞動能力或增加生活
        上之需要時，應負損害賠償責任。」查原告因系爭事故
        受有右腕挫傷、左側股骨頸骨折等傷害，有聯新國際醫
        院診斷證明書在卷可參（見本院卷第30頁）。而原告因
        而支出醫療費用共4,914元，亦有醫療費用收據在卷可
        參（見附民卷第21至29頁），是原告此部分請求即屬有
        據。
　　　⑵被告雖辯稱其已有為原告支付9萬多及8千多元之醫療費
        等語。然依原告提出之醫療費收據所示，原告於本件事
        故後另有一筆合計104,511元之住院醫療費用（見本院
        卷第29頁），此筆金額與被告所辯已經支付之醫療費合
        計相符，原告亦自陳此部分金額於訴訟中未向被告請求
        等語（見本院卷第24頁反面第11行），是應認被告已支
        付之醫療費，與原告現請求之醫療費無涉，被告此部分
        所辯，並不可採。
　　⒊交通費
　　　查原告因本件事故至聯新國際醫院就診10次，扣除車禍發
      生當時至急診就醫部分，共計9次，有醫療費用收據在卷
      可參（見附民卷第21至29頁）。而自原告住所至聯新國際
      醫院，單次交通費約為320元，有計程車資預估查詢結果
      在卷可參。是原告得請求之就醫交通費即為5,760元【計
      算式：320×9×2=5,760】。原告請求在此範圍內，為有理
      由；逾此部分之請求，則屬無據。
　　⒋醫療用品
　　　原告因本件事故購買醫療用品，支出11,242元，有電子發
      票證明聯及收據在卷可參（見附民卷第33至39頁），是原
      告此部分請求，應屬有據。
　　⒌看護費
　　　查原告因本件事故需專人照護3個月，有聯新醫院診斷證
      明書在卷可參（見本院卷第30頁），而原告請求每日看護
      費用2,800元，尚屬適當。是原告得請求之看護費即為252
      ,000元【計算式：3×30×2,800=252,000】。被告固辯稱原
      告請求看護日數過長等語，然並未提出任何證據供本院審
      酌，難認其抗辯可採。
　　⒍不能工作損失
　　　⑴原告主張因本件事故受傷無法工作6個月，受有不能工作
        之損失372,240元等語。查原告提出之109年度綜合所得
        稅所得資料，原告109年度之薪資所得共744,506元（見
        附民卷第11頁），換算每月薪資為62,042元【計算式：
        744,506/12=62,042，四捨五入至整數】。次查原告提
        出之聯新醫院之診斷證明書，雖記載原告需休養6個月
        （見本院卷第30頁）。然原告自陳其休養3個月後即回
        去上班等語（見本院卷第25頁第11行），可知原告因本
        件事故不能工作之月數應為3個月。是以此計算原告得
        請求之不能工作損失應為186,126元。原告請求在此範
        圍內，為有理由；逾此部分之請求，則屬無據。
　　　⑵原告另主張後面3個月只有拿底薪，無法拿到平常的工作
        所得等語。然原告就此並未提出證據供本院審酌，尚難
        認此部分主張可採。
　　⒎精神慰撫金
　　　按民法第195條第1項前段規定：「不法侵害他人之身體、
      健康者，被害人雖非財產上之損害，亦得請求賠償相當之
      金額。」次按人格權遭遇侵害，受有精神上之痛苦，而請
      求慰藉金之賠償，其核給之標準，須斟酌雙方之身份、資
      力與加害程度及其他各種情形核定相當之數額。且所謂「
      相當」，應以實際加害情形是否重大及被害人之身份、地
      位與加害人之經濟情況等關係定之（最高法院86年度台上
      字第3537號判決意旨參照）。本院審酌原告因本件事故所
      受傷害於精神上可能承受之無形痛苦、兩造之所得（見本
      院個資卷）等一切情狀，認原告請求被告賠償100萬元精
      神慰撫金，尚屬過高，應予核減為25萬元，方屬公允。
　　⒏上開金額共計771,042元【計算式：61,000＋4,914＋5,760＋1
      1,242＋252,000＋186,126＋250,000＝771,042】。又原告已
      受領之強制險金額為71,470元，有付款通知書在卷可參（
      見本院卷第28頁），此部分金額應予扣除，是原告得再向
      被告請求之金額即為699,572元【計算式：771,042-71,47
      0=699,572】，原告請求在此範圍內，為有理由；逾此部
      分之請求，則屬無據。
（三）被告得否請求酌減賠償金額？
　　⒈按民法第218條規定：「損害非因故意或重大過失所致者，
      如其賠償致賠償義務人之生計有重大影響時，法院得減輕
      其賠償金額。」
　　⒉被告固抗辯其係弱勢，希望減輕賠償金額等語。然被告就
      此並未提出任何證據供本院審酌，已難逕採。況且本件事
      故係因被告闖紅燈所致，其行為顯然欠缺普通人之注意程
      度，已屬重大過失，是亦無從依上開規定予以酌減。被告
      此部分所辯，並不可採。
五、遲延利息
（一）按民法第233條第1項規定：「遲延之債務，以支付金錢為
      標的者，債權人得請求依法定利率計算之遲延利息。」同
      法第203條規定：「應付利息之債務，其利率未經約定，
      亦無法律可據者，週年利率為百分之5。」同法第229條第
      2項規定：「給付無確定期限者，債務人於債權人得請求
      時，經其催告而未為給付，自受催告時起，負遲延責任。
      其經債權人起訴而送達訴狀，或依督促程序送達支付命令
      ，或為其他相類之行為者，與催告有同一之效力。」
（二）查本件損害賠償債務，其給付並無確定期限，而本件起訴
      狀繕本係於111年3月22日送達被告，有本院送達證書1份
      在卷可查（見附民卷第41頁），是被告應於111年3月23日
      起負遲延責任。
六、綜上所述，原告依侵權行為之法律關係，請求被告給付699,
    572元，及自111年3月23日起至清償日止，按週年利率5%計
    算之利息，為有理由，應予准許。逾此部分之請求則屬無據
    ，應予駁回。
七、本件原告勝訴部分係就民事訴訟法第427條訴訟適用簡易程
    序所為被告敗訴之判決，爰依同法第389條第1項第3款之規
    定，職權宣告假執行。
八、本件事證已臻明確，兩造其餘主張陳述及所提之證據，經審
    酌均與本院前揭判斷無影響，毋庸一一論述，附此敘明。九
    、訴訟費用負擔之依據：民事訴訟法第79條。並依職權確定
    訴訟費用額如主文第3項所示。
中　　華　　民　　國　　111 　年　　9 　　月　　22　　日
　　　　　　　　　　　　中壢簡易庭　法　官 周仕弘
以上為正本係照原本作成。
如不服本判決，應於送達後20日內，向本院提出上訴狀並表明上
訴理由，如於本判決宣示後送達前提起上訴者，應於判決送達後
20日內補提上訴理由書（須附繕本）。
中　　華　　民　　國　　111 　年　　9 　　月　　22　　日
　　　　　　　　　　　　　　　　　　書記官  巫嘉芸